【裁判字號】    95,簡上,3
【裁判日期】    950227
【裁判案由】    賭博
【裁判全文】
臺灣基隆地方法院刑事判決               95年度簡上字第3號
上  訴  人
即  被  告  乙○○
上訴人因賭博案件，不服本院簡易庭於中華民國94年10月7 日所
為94年度基簡字第466 號第一審判決（原聲請簡易判決處刑案號
：94年度偵字第2020號），提起上訴，本院第二審合議庭判決如
下：
    主  文
原判決撤銷。
乙○○共同連續意圖營利，供給賭博場所，處有期徒刑陸月，如
易科罰金，以佰元折算壹日。
扣案之四色牌貳拾陸副、麻將牌肆副、天九牌副、骰子拾壹
顆、抽頭金新臺幣貳萬捌仟元、電子計算機壹臺、面額分別為新
臺幣貳仟元、壹仟元、壹佰元之鈔票便條紙總計壹仟佰陸拾捌
張、面額分別為壹仟元、伍佰元、伍拾元之籌碼總計壹佰貳拾肆
個，均沒收。
    事  實
一、乙○○、甲○○、謝天河（甲○○、謝天河部分，均業經原
    審以94年度基簡字第466 號判決確定）基於共同意圖營利之
    概括犯意，分工由乙○○自民國93年10月5 日起，以每月新
    臺幣（下同）6,000 元之代價，將門牌號碼「基隆市○○路
    102 號6 樓之5 」建物之「客廳範圍」，出租予甲○○作為
    賭博場所使用；由謝天河以每次2,000 元之代價，在門牌號
    碼「基隆市○○路102 號1 樓」建物前負責看門把風；至甲
    ○○則係自93年10月5 日起，至94年5 月14日下午7 時10分
    止，以自備之天九牌、麻將牌、骰子、鈔票便條紙、籌碼等
    賭具，連續提供上址予自己及特定賭客賭博財物。其賭法及
    抽頭方式如下：
  1.天九牌：由特定賭客輪流作莊，每次最低押注金額1,000 元
    ，並按天九牌排列組合點數大小論其輸贏；甲○○每次可向
    贏家抽取3%之所贏金額。
  2.麻將：每底500 元，每臺100 元，每局4 圈由甲○○固定抽
    頭800 元。
二、嗣員警於94年5 月14日下午7 時10分，因見在門牌號碼「基
    隆市○○路102 號1 樓」建物前把風之謝天河神色有異，遂
    趨前盤查並上樓查看；乃甫步抵6 樓，即見適開門查看之甲
    ○○等人慌張閃躲，並緊閉門牌號碼「基隆市○○路102 號
    6 樓之5 」建物門扇，同時將天九牌等賭具陸續自6 樓窗戶
    丟出；員警因認有人在該戶建物之內犯罪，且其情形急迫，
    遂依刑事訴訟法第一百三十一條第一項第三款規定，逕行搜
    索上址，而當場查獲乙○○、甲○○2 人及賭客李朝木、熊
    朝彥、余廖明、林銘斌、吳豐璋、游善榆、譚維民、王伯明
    、余命賢、施伯倫、王德榮、陳清火、王進德、江實、張正
    義、余順生、江文憲、余君強、王俊傑、沈春玉、胡明煌、
    張志君、林天龍、楊建祥、陳雅慧、傅秀雲、湯秀彬、李淑
    敏等28名，並扣得賭具麻將牌4 付、天九牌3 副、四色牌26
    副、骰子31顆、鈔票便條紙1,368 張（面額分別為2,000 元
    、1,000 元、100 元）、籌碼124 個（面額分別為1,000 元
    、500 元、50元）、電子計算機1 臺及抽頭金28,000元，始
    知上情。
三、案經基隆巿警察局第二分局移送臺灣基隆地方法院檢察署檢
    察官偵查後，聲請本院以簡易判決處刑。
    理  由
一、訊之被告乙○○固不否認門牌號碼「基隆市○○路102 號6
    樓之5 」建物屬其所有，暨其偶於例假日在上址與甲○○等
    人打衛生麻將等事實，惟矢口否認有何前揭犯行，辯稱：上
    揭建物「客廳範圍」，自93年10月5 日起，即以每月6,000
    元之代價，出租與同案共犯甲○○使用；且員警於94年5 月
    14日下午7 時10分許查獲本案時，，伊係身處上揭建物未經
    出租之「房間」之內，而非在已經出租與同案共犯甲○○使
    用之「客廳範圍」，是甲○○提供「客廳範圍」為賭博場所
    資以營利之事，與伊概無關聯云云。經查：
  (一)94年5 月14日下午7 時10分，員警係因明顯事實，足信有人
    在門牌號碼「基隆市○○路102 號6 樓之5 」建物內犯罪，
    遂依刑事訴訟法第一百三十一條第一項第三款規定，逕行搜
    搜上址，而當場查獲被告及同案共犯甲○○2 人，並當場查
    獲李朝木、熊朝彥、余廖明、林銘斌、吳豐璋、游善榆、譚
    維民、王伯明、余命賢、施伯倫、王德榮、陳清火、王進德
    、江實、張正義、余順生、江文憲、余君強、王俊傑、沈春
    玉、胡明煌、張志君、林天龍、楊建祥、陳雅慧、傅秀雲、
    湯秀彬、李淑敏等28名賭客，暨扣得賭具麻將牌4 付、天九
    牌3 副、四色牌26副、骰子31顆、鈔票便條紙1,368 張（面
    額分別為2,000 元、1,000 元、100 元）、籌碼124 個（面
    額分別為1,000 元、500 元、50元）、電子計算機1 臺及抽
    頭金28,000元；嗣員警並已於94年5 月16日，將上揭逕行搜
    索等各節依法陳報本院，而經本院准予備查在案。此均據本
    院職權調取94年度急搜字第7 號刑事卷宗核閱無訛。
  (二)門牌號碼「基隆市○○路102 號6 樓之5 」建物係被告所有
    ，嗣並自93年10月5 日起，以每月6,000 元之代價，出租與
    同案共犯甲○○使用等事實，迭據被告敘明在卷，並經證人
    即同案共犯甲○○結證綦詳，且有房屋租賃契約書影本1 紙
    在卷可稽。而同案共犯甲○○係以上址為賭博場所，供特定
    賭客以上揭方式賭博財物暨抽頭營利；至同案共犯謝天河則
    係以每次2,000 元之代價，在門牌號碼「基隆市○○路102
    號1 樓」建物前負責看門把風等情節，亦分據證人即同案共
    犯甲○○、謝天河於警詢暨偵查中證述歷歷，核與證人即賭
    客李朝木、熊朝彥、余廖明、林銘斌、吳豐璋、游善榆、譚
    維民、王伯明、余命賢、施伯倫、王德榮、陳清火、王進德
    、江實、張正義、余順生、江文憲、余君強、王俊傑、沈春
    玉、胡明煌、張志君、林天龍、楊建祥、陳雅慧、傅秀雲、
    湯秀彬、李淑敏於警詢中證述之情節相符，並有麻將牌4 付
    、天九牌3 副、四色牌26副、骰子31顆、鈔票便條紙1,368
    張（面額分別為2,000 元、1,000 元、100 元）、籌碼124
    個（面額分別為1,000 元、500 元、50元）、電子計算機1
    臺及抽頭金28,000元扣案可佐。雖證人即同案共犯甲○○於
    本院審理時另陳稱：伊係自94年3、4月間起，始找人至上址
    賭博資以營利，且被告就此，於事前亦毫不知情云云（本院
    審判筆錄第4 頁）；並迭稱扣案證物，除麻將1 副為伊所有
    ，其餘扣案物品之來源，伊一概不知云云（本院審判筆錄第
    5 頁）。證人即同案共犯謝天河則係聲稱：伊係於案發前1
    、2日，始受僱於甲○○擔任現場把風工作，且伊並不認識
    本案屋主即被告其人云云（偵查卷第26頁、第27頁）。然查
    ：
  1.員警於94年5 月14日下午7 時10分，緊急搜索門牌號碼「基
    隆市○○路102 號6 樓之5 」建物而當場查獲者，除被告、
    甲○○及李淑敏（被告女友）3 人以外，猶當場查獲賭客即
    證人李朝木等27名在案，此除據本院核閱上揭94年度急搜字
    第7 號刑事卷宗無誤，並經證人李朝木等27名於警詢證述明
    確。其中，除少部分賭客否認曾經參與賭博，大部分在場賭
    客均曾以天九牌等賭具輪流作莊等事實，亦據賭客即證人李
    朝木等人於警詢中證述歷歷。觀諸員警破獲本案當時所查獲
    之在場賭客人數，核其已非證人即同案共犯甲○○所指之麻
    將1 副所能虛應。兼以員警依法緊急搜索上址之前，群聚於
    上址之一干人等即迭有將天九牌等賭具自6 樓窗戶向外丟出
    之湮滅證據行為，此亦據本院核閱上揭94年度急搜字第7號
    刑事卷宗屬實，並為在場賭客即證人李朝木等人所不否認（
    渠等雖均不承認上開湮滅證據之行為，係其個人所為，然亦
    不否認於員警執行搜索以前，屋內一干人等確實有員警所指
    之丟棄天九牌之行止），勾稽此等大費周章湮滅證據之行徑
    ，實已堪認本案除證人即同案共犯甲○○所指之麻將1 副之
    外，其餘扣案證物亦應係同案共犯甲○○提供予在場賭客使
    用之賭具無疑。
  2.本案經查獲之賭客，除被告、甲○○、謝天河及被告女友李
    淑敏4 人以外，猶多達27名者眾；且本案除有賭具即麻將牌
    4 付、天九牌3 副、四色牌26副、骰子31顆、鈔票便條紙1,
    368 張（面額分別為2,000 元、1,000 元、100 元）、籌碼
    124 個（面額分別為1,000 元、500 元、50元）、電子計算
    機1 臺查扣在案，並當場起獲抽頭金28,000元及在場賭客賭
    資總計250,000 元。由此可見，本案參賭人數之多、賭資聚
    集規模之鉅，是其顯然已非朝夕所可成就；況且，本案賭博
    現場附近，猶查有看門把風之人，即同案共犯謝天河，佐以
    本案賭客來源，或係甲○○之熟識友人，或係甲○○熟識友
    人所介紹加入而可得特定等事實，勾稽以觀，自尤堪認定本
    案賭場之經營，應非出於一時或偶發。據此，證人即同案共
    犯甲○○所稱自94年3、4月間起，始開始在上址經營賭場云
    云；證人即同案共犯謝天河稱僅於案發前1、2日始受僱在現
    場把風云云，自均有所避就，洵無足採。
  3.證人即同案共犯甲○○於本院審理時，雖迭稱：伊向被告承
    租上址之目的，係因伊本來住在臺東，乃於返回基隆以後，
    基隆沒有多餘空閒房間使用，是伊才會向被告承租該屋使用
    云云（本院審判筆錄第4 頁）；並聲稱：伊在基隆期間，都
    是住在向被告承租之上址云云（本院審判筆錄第6 頁）。然
    倘甲○○果係基於起居之便，始向被告承租上開房屋使用，
    則自常情以言，就令甲○○所承租之範圍，礙於被告自身之
    需求，而不能及於上開建物之全部，衡情，亦必包括足供日
    常休憩使用之「房間範圍」，而非反如被告及甲○○之所稱
    ，僅止於「客廳範圍」而已。茲證人即同案共犯甲○○就此
    ，固又強解稱：「（問：據你剛剛所言，承租房屋的目的是
    因為基隆家裡住處的房間不夠，那何以只向被告承租客廳範
    圍而未一併承租房間範圍使用？）因為房間很小，乙○○的
    兒子也常常回來，所以才會如此承租」（本院審判筆錄第6
    頁），惟倘甲○○之此話當真，則以其所指被告兒子因經常
    返回基隆致需入住該處之頻率，按諸吾人日常生活之體會共
    識，被告實亦無出租上開房屋「客廳範圍」而徒惹不便之理
    。乃甲○○及被告2 人，竟均反於其道而行，則所稱之承租
    或出租目的，即已大屬可疑，並難昭人信服。其次，被告雖
    辯稱其係於94年5 月13日晚間，偕同女友即李淑敏前往上址
    與甲○○等人打衛生麻將，直至94年5 月14日打牌完畢，因
    甲○○當場突然表示擬繳交租金，其始偕同女友至房間內暫
    候云云（參見被告上訴狀）；然證人即同案共犯甲○○於本
    院審理時，除係證稱：租金給付期日均係由伊與被告事先確
    認，而無出於偶發等語（本院審判筆錄第6 頁），並係證稱
    ：當日確實曾與被告相約打麻將，惟被告抵達上址以後，則
    因故未打成等語（本院審判筆錄第8 頁）。據此以觀，被告
    及證人甲○○所稱之被告當日在場原因，已然歧異而啟人疑
    竇。再者，證人即同案共犯甲○○於本院審理時，曾證述：
    「（問：從你開始承租該屋後，乙○○去該屋的次數是否頻
    繁？）通常1 個月會有2 個例假日（包括六、日）到我們那
    邊打麻將，有時我缺牌搭子時，會打電話給被告，被告若有
    空的話，就會來系爭房屋與我們一起打麻將。（問：被告在
    場時，每次牌友是否都一樣？）平常都是那幾個朋友，除我
    之外，還有金山那邊朋友，其中一位是謝天河，另一個綽號
    「水蛙」（臺語發音）。（問：每次都是你們4 人一起打麻
    將？）是。（問：所以謝天河認識被告？）認識但不熟。（
    問：既然每次都是你們四人一起打麻將，每月又至少打二次
    ，則謝天河與被告見面次數應該頻繁？）是」（本院審判筆
    錄第7 頁）；被告於警詢中，亦曾稱「認識謝天河，但不熟
    」等語，乃證人即同案共犯謝天河於偵查中竟結稱「不認識
    屋主乙○○」（偵查卷第27頁），則謝天河謊稱不認識被告
    之原因，究竟何在，亦屬耐人尋味。互核勾稽上情以觀，足
    見甲○○自93年10月5 日起，以每月6,000 元代價向被告承
    租上址「客廳範圍」使用之目的，無非係意在經營賭場營利
    ，且此復為被告所明知，則被告、甲○○、謝天河共同意圖
    營利而提供上址予特定賭客賭博之犯行，自屬堪可認定。
二、核被告所為，係犯刑法第二百六十八條前段之意圖營利供給
    賭博場所罪。被告與同案共犯甲○○、謝天河彼此間，皆有
    犯意之聯絡及行為之分擔，均為共同正犯。被告自93年10月
    5 日起，至94年5 月14日下午7 時10分止，前後多次提供上
    址予特定賭客賭博財物，時間緊接，手法相類，所犯復係構
    成要件相同之罪名，顯係基於概括犯意而反覆為之，為連續
    犯，應依刑法五十六條規定，以一罪論，並加重其刑。
三、原審據以論罪科刑，固非無見；惟查：(一)本案前往上址賭博
    財物之賭客，彼此雖或互不相識，然其或係同案共犯甲○○
    所熟識友人，或係同案共犯甲○○熟識友人所介紹參加，核
    其賭客範圍，仍屬可得確定，是其要非已至「不特定賭徒皆
    得隨時、任意加入或退出」之「聚眾」程度可比，乃原審竟
    認被告另犯刑法第二百六十八條後段之意圖營利聚眾賭博罪
    ，核其認事用法，已有未洽；(二)本案所涉之賭博場所，既係
    一般民用住宅，核其顯非「公共場所」自明，兼以本案所涉
    之賭客範圍，猶屬可得確定，詳如前述，則其自亦顯非「公
    眾得任意出入之場所」可比，乃原審竟認被告在場參與賭博
    之行為，另涉犯刑法第二百六十六條第一項之普通賭博罪，
    並以刑法第二百六十六條第二項，為扣案賭具麻將牌4 付、
    天九牌3 副、四色牌26副、骰子31顆、鈔票便條紙1,368 張
    （面額分別為2,000 元、1,000 元、100 元）、籌碼124 個
    （面額分別為1,000 元、500 元、50元）、電子計算機1 臺
    、抽頭金28,000元之沒收依據，核其此部分之認事用法，自
    亦有所違誤；(三)被告係自93年10月5 日起，至94年5 月14日
    下午7 時10分止，前後多次提供上址予特定賭客賭博財物，
    乃原審漏未依連續犯之規定加以論處，亦顯然有所疏誤。茲
    被告否認涉犯意圖營利供給賭博場所之法條罪名而提起上訴
    ，固無理由，惟被告否認涉犯意圖營利聚眾賭博及普通賭博
    罪名而提起上訴，則有理由，兼之原審判決亦查有如前所述
    之可議之處，則其自亦無可維持，並應由本院予以撤銷改判
    。本院審酌被告不圖以正當手段獲取金錢，妄想以此不當方
    式獲取財物，其觀念殊無足取，暨其所為敗壞社會風氣及其
    犯後猶不知悔改，一再飾詞圖卸等一切情狀，量處如主文所
    示之刑，併諭知易科罰金之折算標準。
四、扣案之四色牌26副、麻將牌4 副、天九牌3 副、骰子31顆、
    抽頭金新臺幣28,000元、電子計算機1 臺、面額分別為新臺
    幣2,000 元、1,000 元、100 元之鈔票便條紙總計1,368 張
    、面額分別為1,000 元、500 元、50元之籌碼總計124 個，
    均為共犯甲○○所有，供本案犯罪所用或所得之物，爰依刑
    法第三十八條第一項第二款、第三款規定，併予宣告沒收。
據上論斷，應依刑事訴訟法第四百五十五條之一第一項、第三項
、第三百六十九條第一項前段、第三百六十四條、第二百九十九
條第一項前段，刑法第二十八條、第五十六條、刑法第二百六十
八條前段、第四十一條第一項前段、第三十八條第一項第二款、
第三款，罰金罰鍰提高標準條例第一條前段、第二條，判決如主
文。
本案經檢察官李辛茹到庭執行職務。
中    華    民    國    95    年    2    月    27    日
                  刑事第三庭審判長法  官  王福康
                                  法  官  許心
                                  法  官  王慧惠
以上正本證明與原本無異。
本件判決不得上訴。
中    華    民    國    95    年    2    月    27    日
                                  書記官  王一芳
附錄論罪法條：
刑法第268條前段
意圖營利，供給賭博場所或聚眾賭博者，處 3 年以下有期徒刑，
得併科3千元以下罰金。


司法院資訊處製作；財團法人民間司法改革基金會備份。
